【裁判字號】    96,訴,995
【裁判日期】    970414
【裁判案由】    毒品危害防制條例
【裁判全文】
臺灣士林地方法院刑事判決               96年度訴字第995號
公  訴  人  臺灣士林地方法院檢察署檢察官
被      告  丙○○
                      樓
                    現羈押於臺灣士林看守所
選任辯護人  劉彥詮律師
            周信宏律師
            周漢威律師
上列被告因違反毒品危害防制條例案件，經檢察官提起公訴（96
年度偵字第10194 號、96年度毒偵字第2085號、第2098號），本
院判決如下：
    主  文
丙○○明知為禁藥而轉讓，處有期徒刑拾月。又施用第二級毒品
，處有期徒刑肆月，扣案之含安非他命、甲基安非他命、N,N-二
甲基安非他命成分之第二級毒品柒包（不含外包裝袋，驗餘總淨
重貳點玖柒公克）、安非他命殘渣袋壹拾柒個（內含安非他命殘
渣無法磅秤析離）均沒收銷燬之；包裝前開第二級毒品使用之包
裝袋共柒個（總淨重壹點捌公克）、分裝袋陸拾玖個、吸食器壹
組及電子磅秤壹臺均沒收。應執行有期徒刑壹年，扣案之含安非
他命、甲基安非他命、N,N-二甲基安非他命成分之第二級毒品柒
包（不含外包裝袋，驗餘總淨重貳點玖柒公克）、安非他命殘渣
袋壹拾柒個（內含安非他命殘渣無法磅秤析離）均沒收銷燬之；
包裝前開第二級毒品使用之包裝袋共柒個（總淨重壹點捌公克）
、分裝袋陸拾玖個、吸食器壹組及電子磅秤壹臺均沒收。
其餘被訴於96年8 月18日販賣第二級毒品安非他命及於96年8 月
11日販賣第二級毒品大麻部分均無罪。
    事  實
一、丙○○前因施用毒品案件，經法院裁定送觀察、勒戒後，認
    無繼續施用毒品傾向，於民國93年1 月5 日執行完畢（93年
    1 月6 日出所），並經臺灣臺北地方法院檢察署檢察官以92
    年度毒偵字第1633號為不起訴處分確定。詎仍不知悔改，分
    別於下揭時間、地點為下列犯行：(一)明知安非他命、甲基安
    非他命屬於毒品危害防制條例第2 條第2 項第2 款之第二級
    毒品而不得轉讓，亦屬於經中央衛生主管機關明令公告禁止
    製造、調劑、輸入、輸出、販賣或陳列之毒害藥品而為禁藥
    ，依法不得轉讓，竟基於轉讓禁藥即第二級毒品安非他命、
    甲基安非他命之犯意，於96年6 月至8 月間某日晚間某時，
    在其友人丁○○臺北市大同區○○○路○ 段272 巷30號1 樓
    住處，無償轉讓足供施用1 次分量之安非他命、甲基安非他
    命予丁○○。
    (二)基於施用第二級毒品安非他命、甲基安非他命之犯意，於
    96年8 月17日某時，在臺北縣板橋市某加油站公廁內施用第
    二級毒品安非他命、甲基安非他命。嗣丙○○於96年8 月17
    日晚上22時30分許，在臺北市大同區○○○路○ 段231 號老
    師府廣場為警查獲，採尿送驗，並於其所騎乘之車號888-
    BDY 號重型機車置物箱內扣得含安非他命、甲基安非他命、
    N,N-二甲基安非他命成分之第二級毒品7 包（總毛重4.80
    公克，驗餘總淨重2.97公克）、分裝袋69個、安非他命殘渣
    袋17個、吸食器1 組及電子磅秤1 臺。
二、案經臺北市政府警察局大同分局報告臺灣士林地方法院檢察
    署檢察官偵查起訴。
    理  由
壹、程序方面
    按被告以外之人於審判外之言詞或書面陳述，除法律有規定
    者外，不得作為證據；又被告以外之人於審判外之陳述，雖
    不符合同法第159條之1至第159條之4之規定，但經當事人於
    審判程序同意作為證據，法院審酌該言詞陳述或書面陳述作
    成時之情況，認為適當者，亦得為證據。當事人、代理人或
    辯護人於法院調查證據時，知有第159條第1項不得為證據之
    情形，而未於言詞辯論終結前聲明異議者，視為有前項之同
    意，刑事訴訟法第159條第1項及第159條之5分別定有明文。
    查證人乙○○、丁○○於警詢、偵訊時之證述、證人徐順家
    、甲○○、戊○○於偵訊時之證述、臺灣尖端先進生技醫藥
    股份有限公司濫用藥物尿液檢驗報告、臺北市政府警察局鑑
    驗通知書等，雖均屬傳聞證據，惟當事人及辯護人於本院審
    判期日中均表示同意採為證據，且迄至言詞辯論終結前亦未
    聲明異議，本院審酌上開證據資料製作時之情況，尚無違法
    不當及證明力明顯過低之瑕疵，亦認為以之作為證據應屬適
    當，故揆諸前開規定，爰逕依刑事訴訟法第15 9條之5 規定
    ，認前揭證據資料均有證據能力，合先敘明。
貳、實體方面
甲、有罪部分：
一、上揭犯罪事實，業據被告丙○○於本院審理時坦承不諱，核
    與證人丁○○於本院審理時具結證述相符，而被告及丁○○
    經警採尿送臺灣尖端先進生技醫藥股份有限公司以氣相層析
    質譜儀檢驗法鑑驗結果，均呈安非他命、甲基安非他命陽性
    反應，分別有該公司報告日期96年8 月30日，實驗室檢體編
    號AC16654 （尿液檢體編號021641）濫用藥物檢驗報告1 紙
    附於96年度偵字第10196 號卷第73頁及該公司報告日期96年
    9 月7 日，實驗室檢體編號AC17188 （尿液檢體編號0216
    53 ） 濫用藥物檢驗報告1 紙附於96年度毒偵字第2085號卷
    第27頁可稽；又扣案之白色透明晶體7 包，經送臺北市政府
    警察局鑑驗結果，隨機抽樣3 包均檢出第二級毒品安非他命
    、甲基安非他命、N,N-二甲基安非他命成分，有該局96年8
    月24日北市鑑毒字第682 號鑑驗通知書附於96年度偵字第
    10194 號卷（下稱偵字10194 號卷）第83頁可佐，另尚有含
    安非他命、甲基安非他命、N,N-二甲基安非他命成分之第二
    級毒品7 包、分裝袋69個、安非他命殘渣袋17個、吸食器1
    組及電子磅秤1 臺扣案可憑，足徵被告自白與事實相符，而
    可採信，前開事實應堪認定。又被告前因施用毒品案件，經
    法院裁定送觀察、勒戒，於93年1 月5 日執行完畢，有臺灣
    高等法院被告前案紀錄表可稽，是被告本次係於觀察、勒戒
    執行完畢釋放後5 年內，再犯施用第二級毒品罪，自應依法
    追訴處罰。
二、按安非他命、甲基安非他命業經行政院衛生署於69年12月8
    日公告，列入藥物藥商管理法第16條第1 款（即現行藥事法
    第22條第1 款）之禁藥管理，係屬於經中央衛生主管機關明
    令公告禁止製造、調劑、輸入、輸出、販賣、或陳列之毒害
    藥品，而為禁藥，亦屬毒品危害防制條例第2 條第2 項第2
    款所稱之第二級毒品，核被告轉讓安非他命、甲基安非他命
    之犯行，藥事法第83條第1 項及毒品危害防制條例第8 條第
    2 項均設有處罰之規定，依法條競合關係應適用較重之藥事
    法第83條第1 項轉讓禁藥罪。是核被告丙○○所為，係犯藥
    事法第83條第1 項轉讓禁藥罪、毒品危害防制條例第10條第
    2 項施用第二級毒品罪。公訴人雖認被告前開轉讓禁藥部分
    ，係犯毒品危害防制條例第4 條第2 項販賣第二級毒品罪，
    雖本院認此部分不成立販賣第二級毒品罪（理由後述）惟其
    社會基本事實同一，本院自得變更法條予以裁判。又被告因
    施用第二級毒品安非他命、甲基安非他命而持有第二級毒品
    安非他命、甲基安非他命之低度行為，為施用之高度行為所
    吸收，不另論罪。被告上開2 罪，犯意各別，行為互異，為
    數罪，應予分論併罰。爰審酌被告經觀察、勒戒執行完畢，
    仍未能杜絕毒品誘惑，再施用第二級毒品，顯見其意志不堅
    ，不能戒絕毒害，且除戕害自身健康外，又轉讓毒品遺害他
    人，與犯後坦白認罪，態度尚屬良好等一切情狀，分別量處
    如主文第一項所示之刑，並定其應執行之刑。扣案之含安非
    他命、甲基安非他命、N,N-二甲基安非他命成分之第二級毒
    品7 包（不含外包裝袋，驗餘總淨重2.97公克）、安非他命
    殘渣袋17個（量微無法析離秤重），應依毒品危害防制條例
    第18條第1 項前段規定，沒收銷燬之。包裝前開第二級毒品
    使用之包裝袋共7 個，有防止毒品裸露、散逸之功能，且既
    與毒品分別鑑秤其重量，與毒品即無難以析離而無法個別宣
    告沒收之情事，而該7 個包裝袋與其餘扣案之分裝袋69個、
    吸食器1 組、電子磅秤1 臺同屬被告所有，且供其犯罪之用
    ，業據被告供明在卷，應依刑法第38條第1 項第2 款宣告沒
    收。
三、至被告於96年8 月17日22時30分許被查獲時，另持有大麻1
    包（淨重2.94公克）並扣案，惟此持有大麻部分並未經起訴
    ，自不能於本案轉讓禁藥及施用第二級毒品（安非他命類）
    有罪判決中併予宣告沒收，又扣案之帳冊1 本及新台幣（下
    同）3500元與本案並無關聯，亦不併予宣告沒收。另被告於
    本院審理時自白其曾於96年6 月之前約2 週另行轉讓第二級
    毒品安非他命給證人丁○○1 次，核與證人丁○○於本院審
    理時之證述相符（見本院卷第198 頁、第200 頁），惟上開
    部分並未據檢察官起訴或於本院言詞辯論終結前追加起訴，
    故非起訴範圍，本院就此部分不予審究，均併此敘明。
乙、無罪部分：
一、公訴意旨另以：被告丙○○於96年6 月至8 月間及96年8 月
    18日（原起訴書亦記載6 月至8 月間，實行公訴檢察官於97
    年2 月27日提出補充理由書並於97年3 月3 日審判期日當庭
    更正正確日期應為96年8 月18日），分別販賣第二級毒品安
    非他命1 小包及於同年8 月11日販賣第二級毒品大麻1 包予
    丁○○各1 次，因認被告另涉嫌販賣第二級毒品安非他命、
    大麻云云。
二、按犯罪事實應依證據認定之，無證據不得認定其犯罪事實，
    刑事訴訟法第154 條第2 項定有明文。又認定不利於被告之
    事實，須依積極證據，苟積極證據不足為不利於被告事實之
    認定時，即應為有利於被告之認定，更不必有何有利之證據
    ；且刑事訴訟法上所謂認定犯罪事實之積極證據，係指適合
    於被告犯罪事實之認定之積極證據而言，雖不以直接證據為
    限，間接證據亦包括在內，然而無論直接或間接證據，其為
    訴訟上之證明，須於通常一般之人均不致有所懷疑，而得確
    信其為真實之程度者，始得據為有罪之認定，倘其證明尚未
    達到此一程度，而有合理之懷疑存在時，自不能以推測或擬
    制之方法，以為有罪裁判之基礎，最高法院29年度上字第31
    05號、30年度上字第816 號、40年度台上字第86號、76年度
    台上字第4986號判例可資參照。
三、訊據被告堅決否認有何販賣安非他命、大麻之犯行，辯稱：
    伊之前從未販賣安非他命或大麻給丁○○或任何人，扣案之
    安非他命是伊買來要供自己吸食之用，大麻則是賣伊安非他
    命之綽號「阿宏」之不詳年籍男子送給伊等語。公訴人認被
    告涉嫌販賣安非他命、大麻，無非以證人乙○○於偵查中、
    本院審理時之證述，證人丁○○於警詢、偵查中之證述，證
    人戊○○、證人即員警徐順家、甲○○於偵查中之證述，以
    及扣案之第二級毒品安非他命7 包、大麻1 包、分裝袋69個
    、電子磅秤1 臺、被告所有帳冊1 本及現金3500元等為論據
    。然查：
  (一)證人丁○○於警詢時係證稱：「有幫被告代為拿取毒品，於
    交付給被告後，被告會付1 萬元報酬，其有於96年7 月在台
    北哈密公園幫被告拿毒品，於96年8 月初幫被告拿毒品，其
    於96年7 月中旬在台北市○○區○○街附近向丙○○購買
    2000元之安非他命毒品1 小包吸食，另於96年8 月11日在同
    址向丙○○購買2800元之大麻毒品吸食」（見第10194 號卷
    第72頁至第75頁）、偵查中證稱：「向丙○○買過2 次安非
    他命，時間是在今年6 至8 月間，均在華齡街附近交易，1
    次買1000元，1 次買2500元」、「在8 月11日向丙○○買1
    次大麻2000多元」、「只有1 次幫被告拿毒品，被告沒有給
    伊錢」等語（見同偵查卷第109 頁），嗣於本院審理時則改
    稱：是被告請其施用，偵查中之證述是其記錯了等語，按證
    人丁○○究竟有無幫被告代為拿取毒品並收受報酬，及究竟
    向被告購買安非他命幾次，其於警詢及偵查中所述並不一致
    ，且於本院審理時又稱並未向被告購買毒品，是被告請其吸
    食安非他命，其證詞前後反覆。再參以丁○○曾因施用毒品
    事件於96年8 月28日經採尿，其尿液並無大麻之陽性反應，
    此有台灣尖端先進生技醫藥股份有限公司濫用藥物檢驗報告
    單附卷可稽（見96年度毒偵字第2085號卷第27頁），則如證
    人丁○○所證有於96年8 月11日向被告購買大麻2000元，應
    表示丁○○有吸食大麻，則其於購買後至驗尿期間，應會施
    用大麻，何以尿液中並無大麻之陽性反應？其證詞是否可信
    ，不無疑問，是本院尚難僅憑證人丁○○於警詢及偵查中有
    瑕玼之證述，即認定被告有於96年6 月至8 月間及96年8 月
    18日，分別販賣第二級毒品安非他命1 小包各1 次及於同年
    8 月11日販賣第二級毒品大麻1 包予丁○○之犯行。
  (二)至於證人乙○○對於被告有於96年8 月18日販賣第二級毒品
    安非他命予丁○○乙節，固證稱：伊有看到丁○○拿錢給被
    告，被告拿白色粉末給丁○○云云（見偵字10194 號卷第91
    頁、本院卷第101 頁），惟證人即員警徐順家、甲○○則證
    稱：當日到場後，丁○○有配合打開機車置物箱接受盤查，
    沒有發現異樣，也沒有發現毒品交易等語（見偵字10194 號
    卷第59頁、本院卷107 頁），是員警既於到場後隨即盤查在
    場人等，如被告與證人丁○○曾有毒品交易，按理應會在證
    人丁○○身上或隨身物件內搜獲毒品，今員警既無發現任何
    異樣或毒品交易情事，則證人乙○○當時是否為誤看，且縱
    如證人所述有看到丁○○交錢給被告，其所交付之錢究係還
    款或是其他款項，亦無從認定，是證人乙○○之證言亦無從
    讓本院確信被告於96年8月18日有販賣毒品犯行。
  (三)又扣案之帳冊，公訴人認係被告販賣毒品之帳冊，惟觀之該
    帳冊之內容，其中8 月11日係記載「果（即丁○○之綽號）
    1300（塗掉）」，亦與丁○○於警詢及偵查中所稱當天是向
    被告購買大麻之金額2000元（警詢稱2800元）不符，另於8
    月13日記載「果500 （塗掉）」、8 月15日記載「果1500
    」、8 月16日記載「果300 （塗掉）」、「果300 」、8 月
    17 日 係記載「果300 」，亦均與丁○○於警詢及偵查中所
    稱6月 至8 月間向被告購買安非他命之金額是1000元或2500
    元不符，是被告辯稱扣案之帳冊係記載其借錢給人之金額，
    並非全然不可信，尚難據此佐證被告確有販賣第二級毒品。
  (四)被告自承有吸食安非他命習慣，經採尿鑑驗亦呈安非他命類
    反應，足見其所言為真，以扣案之安非他命類第二級毒品總
    淨重約僅3 公克之分量而言，應未脫出其自行施用之範圍；
    而其餘扣案之分裝袋、殘渣袋、吸食器、電子磅秤及現金，
    均尚不能佐證被告確有販賣第二級毒品。
  (五)至扣案被告所有之大麻，僅得證明被告於96年8月18 日持有
    大麻犯行（此部分未據檢察官起訴），要不能作為認定被告
    於96年8月11日曾有販賣大麻之證據。
三、綜上，公訴人所舉之上開證據，尚不足以證明被告有販賣第
    二級毒品罪嫌，而使本院不致有所懷疑，而得確信其為真實
    之程度，此外復查無其他積極證據足資證明被告有販賣第二
    級毒品安非他命、大麻犯行，揆諸首揭說明，被告丙○○被
    訴於96年8 月18日，販賣第二級毒品安非他命1 小包及於同
    年8 月11日販賣第二級毒品大麻1 包予丁○○之犯行，應為
    被告無罪之諭知，至於公訴人所訴被告有於96年6 月至8 月
    間販賣第二級毒品安非他命予丁○○之犯行，因與前開所犯
    藥事法第83條第1 項轉讓禁藥罪，其社會基本事實同一，爰
    不另為無罪之諭知。
據上論斷，應依刑事訴訟法第299條第1項前段、第300條、第301
條第1 項，藥事法第83條第1項，毒品危害防制條例第10條第2項
、第18條第1 項前段，刑法第11條、第51條第5 款、第38條第1
項第2 款，判決如主文。
本案經檢察官翁偉倫到庭執行職務
中    華    民    國    97    年    4     月    14    日
                  刑事第一庭審判長法  官  洪英花
                                  法  官  雷雯華
                                  法  官  賴邦元
以上正本證明與原本無異。
如不服本判決，應於收受送達後10日內向本院提出上訴書狀，其
未敘述上訴理由者，應於上訴期間屆滿後20日內向本院補提理由
書狀（均須按他造當事人之人數附繕本）。
                                  書記官  游育慈
中    華    民    國    97    年    4     月    14    日
附錄本案論罪科刑條文之依據：
毒品危害防制條例第10條
施用第一級毒品者，處6月以上5年以下有期徒刑。
施用第二級毒品者，處3年以下有期徒刑。
藥事法第83條第1項
明知為偽藥或禁藥，而販賣、供應、調劑、運送、寄藏、牙保、
轉讓或意圖販賣而陳列者，處7 年以下有期徒刑，得併科新臺幣
500 萬元以下罰金。
犯前項之罪，因而致人於死者，處7 年以上有期徒刑，致重傷者
，處3年以上12 年以下有期徒刑。
因過失犯第1項之罪者，處2年以下有期徒刑、拘役或科新臺幣30
萬元以下罰金。
第1項之未遂犯罰之。


司法院資訊處製作；財團法人民間司法改革基金會備份。
